臺灣新竹地方法院刑事判決　　　　　　　　　　　　　　九十年度易字第一三號
　　公　訴　人　臺灣新竹地方法院檢察署檢察官
　　被　　　告　乙○○
　　選任辯護人　郭杞堂
右列被告因妨害自由案件，經檢察官提起公訴（八十九年度偵字第二九九三號）及移
送併辦（八十九年度偵字第二四九九號），本院判決如左：
    主  文
乙○○連續以加害身體、自由之事，恐嚇他人致生危害於安全，累犯，處有期徒刑壹
年肆月。
    事  實
一、乙○○（綽號老猴，台語發音）於民國八十二間因犯賭博罪，經本院判處有期徒
    刑一年二月，併科罰金四千五百元，罰金如易服勞役，以三百元折算一日，且經
    台灣高等法院駁回乙○○之上訴因而確定，乙○○則於八十五年二月三日入監執
    行，並於八十六年三月十七日縮刑期滿執行完畢。
二、緣乙○○取得本院於八十七年十二月七日所發八十七年度促字第一三三五三號支
    付命令，其內容為丙○○應向乙○○清償新台幣（下同）一百五十五萬元及利息
    ，且該支付命令業於八十七年十二月七日確定，惟丙○○遲未清償，致乙○○心
    生不滿，嗣乙○○得悉丙○○雖另積欠他人債款，但似均能按期支付利息，反而
    對於乙○○之再三催索置之不理，益加深其不滿之情緒，竟基於恐嚇之概括犯意
    ，先於八十八年八月至十月間（起訴書誤載為八十九年一月七日以後），多次撥
    打丙○○之0000000000號行動電話，在電話中稱：「丙○○我告訴你
    ，現在陳麥國和張阿斗在我這裡，我跟你留言不理我，每次都跟我裝瘋子，大砲
    的錢你都有還利息有繳，我告訴你三天內你車沒交，沒那台（即車牌號碼ＣＮ－
    ０００七）給我，你那輛ＢＭＷＣＸ－五八八二三天內若沒有把它交出來，你再
    看看我絕對讓你像張淇彬一樣，一隻腳或一隻手，不信你再試試看‧‧我會讓你
    像張淇彬那樣一輩子懷念，像張淇彬那樣嗎？像張淇彬那樣柺杖拿著一輩子懷念
    ，我告訴你劉仔、劉勝利他們大家的錢，大仔的錢，大家都有還，還有利息，幹
    你吃我這麼夠，你當我那麼軟，都沒有處理半毛錢，那台ＢＭＷ八五０你若沒跟
    你爸牽出來，我講給你聽，你爸若沒一世人流氓做到這樣，你爸若沒有對你怎麼
    樣的話，你爸再幹你娘做你兒子‧‧你若不回，不交出來給你爸，給我抓到，你
    就知道滋味」、「丙○○我跟你說，我是老猴，你台中錢莊姓賴的二百萬你也和
    他處理，竹北劉勝利、劉仔的錢你也和他處理，什麼人的錢你都和他處理，只有
    我的你不跟我處理，你若真的這樣，到時我每天到你家裡‧‧你那台八五０你若
    沒跟你爸牽出來，到時不見，你丙○○我跟你講，你保重」、「喂！丙○○，我
    跟你講，我那些少年仔打回來說你鎖匙還沒拿去，我跟你說若還沒拿去，是快拿
    去，我跟你說哦，馬上回個電話給我，我的電話是0000000000‧‧不
    要再跟我玩」等語，以此加害身體之事恐嚇丙○○，使丙○○心生畏懼，致生危
    害於安全，不敢在家居住而棲居他處。
三、嗣乙○○復得悉丙○○將名下財產另作處分，似意圖逃避強制執行，遂於八十八
    年十二月十日具狀向台灣新竹地方法院檢察署提出毀損債權之告訴，經台灣新竹
    地方法院檢察署檢察官以八十八年度偵字第八六二六號展開偵查，並定八十九年
    一月六日下午三時三十五分偵訊，惟八十九年一月六日下午三時三十分丙○○已
    至台灣新竹地方法院檢察署法警室完成報到手續，且在第六偵查庭外等候開庭時
    ，乙○○竟承前同一恐嚇之概括犯意，在該偵查庭外對丙○○以言詞稱：「開完
    庭不要走，已叫人在外面攔，你今天不還錢，我就押你回去向你母親要錢，若你
    母親不替你還，我就要你一隻手一隻腳」，以此加害身體、自由之事恐嚇丙○○
    ，致丙○○心生畏懼，不敢繼續等候開庭而藉詞如廁，從台灣新竹地方法院檢察
    署第一偵查庭與廁所旁之樓梯步行至二樓後（當日該處二樓之電動安全門未關上
    ），沿法院刑事紀錄科（一）、檢察官辦公室、刑庭法官室前之走廊走到法院工
    友休息室旁之男廁所內躲藏二小時許，再轉往工友休息室內桌下躲藏至翌日早上
    六時四十分許，迨清潔人員開門後始離去。
四、案經丙○○告發後臺灣新竹地方法院檢察署檢察官主動偵查起訴。
    理  由
一、訊之被告乙○○對於上述其與證人丙○○間之債權債務關係，以及提出毀損債權
    之告訴等情固坦認在卷，亦承認於八十九年一月六日下午三時三十分許，在台灣
    新竹地方法院檢察署第六偵查庭外遇到被害人丙○○，但在偵查中即矢口否認有
    何右揭恐嚇行為，於本院初次訊問時雖坦承可能在電話中曾講過比較不好聽的話
    ，惟本院嗣後歷次訊問時則又改稱並未施以恐嚇；選任辯護人亦為被告辯護稱：
    被害人丙○○所提之行動電話錄音帶應送交聲紋鑑定，以明是否經專業手法變造
    ，且被害人丙○○所述其於八十九年一月六日下午三時三十分許，因受到被告恐
    嚇而躲藏在本院工友休息室旁之男廁所，再轉往工友休息室內桌下躲藏至翌日早
    上一節，實與常情有違，依常理證人丙○○自應於開庭時當庭報告檢察官，或至
    少躲藏一陣後，亦應現身向法警請求保護，或以行動電話報案脫困，當日被害人
    乙○○是否故施苦肉計或為躲避其他債權人，而出此招，可能性均不能排除云云
    。
二、經查：
（一）前述被告與被害人丙○○間之債權債務關係，以及被告曾對被害人丙○○提出
      毀損債權之告訴等情，業經本院調閱九十年度易字第三二一號被害人丙○○被
      訴毀損債權案卷（內含台灣新竹地方法院檢察署八十八年度偵字第八六二六號
      、八十九年度偵緝字第五六號、八十九年度偵緝字第二六九號偵查卷）查核無
      訛，且為被告坦認在卷，是以，被告與證人丙○○確有債權債務糾紛，已堪認
      定。
（二）關於右揭事實二被告於八十八年七月間，多次撥打被害人丙○○之00000
      00000行動電話，在電話中以言詞恐嚇部分，除據被害人丙○○於偵查中
      指述歷歷之外，並有被害人丙○○所提行動電話錄音帶一捲暨譯文七份在卷可
      佐。雖被告辯稱如前述，惟被告於本院九十年四月十六日訊問時業已供稱：「
      （問：丙○○的電話是0000000000嗎？）八十八年間丙○○透過張
      阿斗跟我聯絡是留這隻電話號碼‧‧（問：0000000000是你的大哥
      大號碼？）對。（問：張淇彬是誰？）我的表哥，他車禍斷了一隻腿。（問：
      你的綽號？）台語發音之老猴。（問：竹北的劉勝利是誰？）丙○○的朋友，
      劉勝利打電話約我去他竹北家，他還拿出壹張四百萬元丙○○簽的本票，票後
      面有台中的賴敬忠簽收二百萬元現金，劉勝利說丙○○在科學園區的土地被徵
      收有錢可領，如果我幫他處理拿到了錢一人一半。（問：大砲是誰？）是劉勝
      利的綽號‧‧（問：你平常跟丙○○是用國語或台語？）用台語。（問：你有
      沒有跟他說劉仔、劉勝利他們大家的錢大仔的錢，大家都有還，還有利息，幹
      你吃我這麼夠，你當我那麼軟，當沒有處理半毛錢？）是劉勝利跟我說丙○○
      欠他的錢，一萬元一個月算三百元利息，我才在丙○○手機中留話說他這樣做
  人沒有意思，欠劉勝利的錢還本金還付利息，欠我的錢都沒有處理，至少應該
      出面談分期付款。（問：你說賴敬忠是地下錢莊嗎？）我不清楚，是調閱丙○○的土地謄本時才看到賴敬忠的切結書」等語（均見本院九十一年四月十六日
      訊問筆錄），被告並於該次庭訊庭呈抵押權人為賴敬忠、債務人與設定義務人
      均係丙○○之土地登記謄本影本六份。經查，被告於該次庭訊中業已自承其透
      過案外人劉勝利得悉被害人丙○○積欠他人之債務以一萬元每月三百元之方式
      支付利息，因心生不滿才在被害人丙○○之行動電話中留言說被害人丙○○做
      人不夠意思，要求被害人丙○○出面談還債之事，是以，被告確有在被害人丙○○之行動電話中留言，至堪確定。其次，被告坦認其綽號為台語發音之「老
      猴」，關於其本人之行動電話號碼、被害人丙○○之行動電話號碼之供述，均
      與被害人丙○○所提之錄音帶譯文相符。再者，由上開被告供詞可以明顯看出
      被告對於其表兄張淇彬因車禍斷腿、竹北劉勝利曾獲得被害人丙○○所簽發之
      四百萬元本票、其中二百萬元由台中的賴敬忠收取等情均知之甚稔，而張淇彬
      斷腿、劉勝利曾獲金錢清償等事亦於前述錄音帶譯文中出現，查張淇彬係被告
      之表兄，為被告自承在卷，顯然被害人丙○○就張淇彬周遭事務之了解遠不及
      於被告，倘非被告於被害人丙○○之行動電話中留下前開恐嚇話語，被害人丙○○如何得以虛構編纂出張淇彬曾經斷腿之事？又姑不論被害人丙○○是否確
      實曾經清償其積欠劉勝利之債務本金或利息，亦不論其中部分款項是否由賴敬
      忠取走，縱有其事，亦屬被害人丙○○與劉勝利、賴敬忠間之債務糾紛，衡情
      旁人並不易知悉，惟被告對此甚為了解，且主動於庭訊時提出其所查得關於賴
      敬忠就被害人丙○○所有之土地設定抵押權之土地登記謄本影本六份，益徵被
      告確於被害人丙○○之行動電話中留下前述恐嚇話語。加以被告經本院詢問劉
      勝利之綽號時，明確答稱為「大砲」，且主動說出其係透過張阿斗得知被害人
      丙○○之行動電話號碼，而「大砲」、「張阿斗」或「阿斗」等詞，亦於前開
      錄音帶譯文中不斷出現，亦足認被告前開所辯無非飾卸之詞。綜上，被告於右
      揭時間多次以言語透過被害人丙○○0000000000之行動電話，於電
      話中對被害人丙○○以加害身體之事恐嚇丙○○，使丙○○心生畏懼，致生危
      害於安全，實堪認定。
（三）被告雖聲請就錄音帶作聲紋比對，然如前述，被告業已自承在被害人丙○○行
      動電話中留言，自無再送請作聲紋比對之必要，併敘明之。又起訴書就此部分
      之事實認被告係於八十九年一月七日以後所為，然依被害人丙○○寄予公訴人
      之自述書業已敘及，其在八十八年八月份委請張阿斗與被告乙○○商談是否得
      以一百萬元解決債務，然被告不同意，因為被告已經查出其繼承家中遺產，嗣
      後其又委請劉勝利代為洽談但仍無結果，其飽受威脅，有該自述書附於八十八
      年度偵字第二九九三號卷第二頁可查；而卷附錄音帶譯文中被告曾說：「你若
      常要靠阿斗，有一天說句難聽一點，你爸一樣是順便讓他漏氣，給他漏氣的很
      難看」，張阿斗亦說：「丙○○，老大在找你，你要跟人回一下」；又被告所
      提前開賴敬忠設定抵押權之土地登記謄本影本六份，其上之列印時間均為八十
      八年十月一日，亦有該六份謄本影本在卷足按。互核上開證據，並佐以被告乙○○應係查詢賴敬忠設定抵押權之事後心生不滿，故為前述恐嚇言詞，堪認被
      告為右揭事實二之行為時間，應係八十八年八月至十月間，起訴書此部份所載
      尚有未洽，亦附此敘明。
（四）關於右揭事實三部分，亦據被害人丙○○指述在卷，且被害人丙○○於偵查中
      曾引領公訴人實地勘驗當日躲藏之路線及位置，有履勘現場筆錄存於八九年度
      偵字第二九九三號第一一六頁可按，而本院及台灣新竹地方法院檢察署之共同
      辦公大樓二樓並非任何人均可隨意進出，果非被害人丙○○於八十九年一月六
      日曾遭被告恐嚇而心生畏懼，躲藏在本院內迄翌日清晨，自不能詳為指訴並引
      領公訴人實地勘查躲藏之路線及位置。況且，被害人丙○○在八十九年一月七
      日之自述書中，即已詳載其於八十九年一月六日下午三時三十分等候開偵查庭
      時遭被告圍堵恐嚇之事，並記載其深恐下次出庭應訊時再次遭受被告圍堵，請
      求勿與被告同時應訊等語，而該自述書連同錄音帶、錄音帶譯文均以信封裝置
      後於同年一月十日付郵寄送予當時承辦該毀損債權案件之承辦檢察官，亦有自
      述書及信封上之郵戳可考（見八十九年度偵字第二九九三號卷第二至五頁、第
      十四頁），益徵被告確於右揭時地有為事實三所述之行為，否則被害人丙○○
      何須大費周章郵寄書信、證物向承辦檢察官陳述其心中之不安及恐懼。再佐以
      被害人丙○○嗣後即未於八十八年度偵字第八六二六號毀損債權案件出庭應訊
      ，而於八十九年一月二十八日遭公訴人通緝（見八十八年度偵字第八六二六號
      卷第三六頁），益加佐證被害人丙○○心中之恐懼甚深。是被告所辯，實無足
      取，其所為右揭事實三之犯行，同堪認定。
三、核被告所為，係犯刑法第三百零五條之恐嚇罪。其先後所為數行為，時間緊接，
    所犯罪名相同，顯係出於概括之犯意為之，為連續犯，爰依刑法第五十六條之規
    定，論以情節較重之以加害身體、自由之事，恐嚇他人致生危害於安全罪，並加
    重其刑。第查，被告於八十二間因犯賭博罪，經本院判處有期徒刑一年二月，併
    科罰金四千五百元，罰金如易服勞役，以三百元折算一日，且經台灣高等法院駁
    回乙○○之上訴因而確定，於八十六年三月十七日縮刑期滿執行完畢，此有台灣
    高等法院被告全國前案紀錄表一紙在卷足憑，五年以內再犯本件有期徒刑以上之
    罪，為累犯，依刑法第四十七條規定遞加重其刑。爰審酌被告僅因債務糾紛即連
    續對被害人丙○○施以恐嚇，且其中一次竟係在台灣新竹地方法院檢察署之偵查
    庭外為之，致被害人丙○○不敢應訊，目無法紀莫此為甚，且被害人丙○○畏懼
之程度竟須躲藏在本院二樓之廁所及工友休息室內，躲藏時間長達至翌日清晨，
    被告犯行對被害人丙○○之影響顯然甚大，且被告犯後態度不佳，仍飾詞卸責，
    未見悔意等一切情狀，量處如主文所示之刑，以示懲儆。
四、公訴意旨另以：(1)被告於八十六出監後之三、四月間，帶同姓名不詳之人欲至新
    竹縣新豐鄉○○路被害人甲○○之住處賭博，為被害人甲○○所拒，便砸毀被害
    人甲○○住處之鐵門、並以言詞要被害人甲○○替伊解債務，否則要給被害人甲○○好看威嚇之，致使被害人甲○○心生畏懼；(2)被告又於八十九年元宵節當日
    ，帶同不詳之人至被害人丁○○（起訴書誤載為丙○○）住處，要被害人丙○○
    之母親丁○○賠償伊三百萬元不果，便以言詞：以後不要出門、若出門要給丁○○好看等與威嚇之，致使被害人丁○○心生畏懼，認被告亦涉犯此二件恐嚇罪嫌
    。經查：
（一）被告對此均堅詞否認，公訴人所憑之論據僅為被害人甲○○、丁○○之陳述，
      揆之最高法院五十二年台上字第一三○○號判例見解，尚不得僅憑渠等二人之
      陳述，即採為被告有罪之唯一證據，合先敘明。
（二）關於恐嚇被害人甲○○部分，被害人甲○○於偵查中之陳述固如起訴書所載，
      然其並未就被害時間、在場者尚有何人等細節詳述，而被害人丙○○對其見聞
      情形亦僅簡短證稱：「甲○○他住新豐，他也被乙○○修理的很慘」（見八十
      九年度偵緝字第五六號卷第一五頁），又被害人甲○○經本院數次傳喚復未到
      庭，有送達回證、歷次庭訊報到單在卷可按，是本院尚無從續以查證，自無從
      肯認被告確有公訴意旨所認之此揭犯行。
（三）關於恐嚇被害人丁○○部分，查被害人丁○○於偵查中之陳述確如起訴書所載
      ，即八十九年元宵節時被告帶同不詳姓名之人，至其位於新竹市○○路○段五
      二五巷二三號住處，向其以言詞恐嚇稱：以後不要出門，若要出門要給其好看
      等語。然被害人丁○○於本院九十一年七月二十九日審理時則改稱：四年前之
      農曆八月十二日凌晨二點多，被告派四、五位小弟至其前開住處一樓之守衛室
      ，大叫其子丙○○欠錢不還，其曾到樓下說明被害人丙○○已一年多未回家，
      但渠等不信，一直鬧到天亮，三天後即農曆八月十五日下午三點多，被告本人
      帶同數名小弟亦至其住處一樓之守衛室，也是叫其子還錢，且被告叫小弟把其
      看住，並揚言不要讓其好過，其出門時要注意（見本院九十一年七月二十九日
      審理筆錄）。衡諸被害人丁○○前後二次所述，時間顯然有異，一為八十九年
      元宵節，一為八十七年之中秋節，經本院提示八十年度偵字第二九九三號卷第
      九十、第九一頁，詢問為何與偵查中所說之時間不同，被害人丁○○答以：「
      我不記得了」，本院續問：「八十九年元宵節時被告乙○○有沒有帶人去找你
      ？」，則回答：「我只知道我說的那二次」（亦見本院九十一年七月二十九日
      審理筆錄），是以，被害人丁○○前後所述不一，其證詞尚有瑕疵，自不可遽
      採。又被害人丁○○就有無證人見聞則稱：當時（即八十七年中秋節）看到經
      過情形之守衛已經換走了，不知其姓名。是本院亦無從續以查證，即難憑被害
      人丁○○之陳述推認被告有公訴意旨所認之此部分犯行。
（四）如前所述，公訴意旨所認此二件犯行之事實，尚屬不能證明，惟公訴人認此部
      份與前揭有罪部分具有裁判上一罪之關係，爰不另為無罪之諭知，附此敘明。
五、移送併辦（八十九年度偵字第二四九九號）意旨另以：被告於八十九年三月二十
    七日十八時三十分許，在新竹市○○路六六巷二三號二樓之華陽保齡球館二樓辦
    公室內，因與吉東育樂股份有限公司（下稱吉東公司）股東李水杉有錢財之糾紛
    ，進而遷怒於另一股東戊○○，在公司股東會上當眾率領十餘名不良分子，徒手
    或持煙灰缸、鐵椅共同圍毆被害人戊○○及李水杉二人，致其二人身體多處受傷
    ，且被告復教唆一名不良分子將辦公室門關上，令在場之股東通通不許走，再恐
    嚇稱：「也不許報案」，經戊○○報警後查悉上情，因認被告亦涉有刑法第二百
    七十七條第一項之傷害罪嫌、同法第三百零二條第一項之私行拘禁罪嫌，而與本
    案有連續犯之裁判上一罪關係云云。經查：
（一）訊之被告坦承確於右開時地傷害證人戊○○，然否認有何私行拘禁或恐嚇之事
      ，辯稱：當時其已具有股東身分，證人戊○○不知反而阻止其參與開會，因此
      發生爭執等語，並提出股權移轉契約書、存證信函暨掛號收件回執、股東名冊
      等件以為佐證。
（二）查吉東公司主要之業務即係經營華陽保齡球館，且吉東公司於八十九年三月二
      十七日在新竹市○○路六六巷二三號華陽保齡球館之二樓舉行股東會，被告自
      稱為吉東公司股東，在股東會上以手及鐵桶將證人戊○○打傷，然僅聽說被告
      係暗股等情，業經證人戊○○於警訊、本院訊問時證述甚詳。其次，證人陳珍
      垣、陳必達於警訊中亦證稱，八十九年三月二十七日被告自稱為股東，但渠等
      均認被告並不具股東身分。從被告供詞以及上開證人所言以觀，被告辯稱八十
      九年三月二十七日股東會時，因其與吉東公司之股東就其是否具有股東身分，
      雙方認知不一，進而發生爭執一節，堪信屬實。
（三）關於被告何時知悉召開股東會，被告自陳係八十九年三月二十七日白天稍早時
      ，受吉東公司董事長劉金生之通知而知悉當天晚上預定召開股東會。依據公司
      法第一百七十二條第一項、第二項之規定，股份有限公司之股東常會應於二十
      日前通知各股東，股東臨時會應於十日前通知，而依據我國公司運作之現況，
      未公開發行股票、未上市上櫃之股份有限公司以口頭通知開會或未遵期事先通
      知各股東之情形，所在多有，而吉東公司亦非上市上櫃或公開發行股票之公司
      ，則被告所稱開會當天稍早始得悉召開股東會，與常情尚稱相合。準此，被告
      於八十九年三月二十七日出席吉東公司之股東會，因與其他股東就其是否具有
      股東身分認知不一，進而發生爭執，堪認被告所為應係臨時起意。又被告本件
      論罪科刑所為之犯罪對象係被害人丙○○，起因為債務糾紛，而此一併辦部分
      被告行為對象為吉東公司之股東，係因雙方就股東身分認知差異而起爭執，二
      者之犯罪動機、犯罪態樣完全不同，實難認為被告就併辦意旨所認之行為，與
      本件右揭論罪科刑之犯行有何基於概括犯意之關係。況且，被告對被害人丙○○所為之連續恐嚇行為迄八十九年一月六日結束，而被告係八十九年三月二十
      七日始知悉吉東公司將於同日召開股東會，殊難想像被告於八十九年一月六日
      恐嚇被害人丙○○時，已生概括之犯意，預定對吉東公司之股東在八十九年三
      月二十七日施以恐嚇。綜上各情，併辦部分與本件實無任何連續犯之裁判上一
      罪關係可言，並非本件起訴效力範圍所及，本院無從併予審理，應檢還由檢察
      官另行偵處。
六、據上論斷，應依刑事訴訟法第二百九十九條第一項前段，刑法第五十六條、第三
    百零五條、第四十七條，罰金罰鍰提高標準條例第一條前段，判決如主文。
本案經檢察官林佳穎到庭執行職務。
中      華      民      國    九十一    年     七     月     三十一     日
                              臺灣新竹地方法院刑事第一庭
                                  法  官  李  珮  瑜
右正本證明與原本無異。
如不服本判決，應於判決送達後十日內向本院提出上訴狀（應附繕本），上訴於臺灣
高等法院。
                                  書記官  龔  紀  亞
中      華      民      國    九十一    年     七     月     三十一     日
